【裁判字號】    89,易,841
【裁判日期】    890628
【裁判案由】    妨害自由等
【裁判全文】
臺灣板橋地方法院刑事判決                          八十九年度易字第八四一號
    公  訴  人  臺灣板橋地方法院檢察署檢察官
    被      告  丙○○
    選任辯護人  吳伯昆律師
右列被告因妨害自由案件，經檢察官提起公訴（八十八年度偵字第一七八七六、一二
九六八號）及移送併辦（八十九年度偵字第六七號），本院判決如左：
    主  文
丙○○連續以脅迫使人行無義務之事，累犯，處有期徒刑肆月，如易科罰金，以佰
元折算壹日。
    事  實
一、丙○○曾於民國（下同）八十三年間因煙毒案件，經本院判處有期徒刑三年二月
    確定，嗣於八十五年二月七日假釋出監，甫於八十六年十二月六日縮刑期滿執行
    完畢，猶不知悔悟，其與甲○○原係男女朋友關係，因甲○○於八十八年五月間
    向丙○○提出分手之要求，致丙○○對甲○○心生不滿，丙○○竟基於妨害自由
    之概括犯意，先於八十八年五月二十三日，在台北縣林口鄉○○路六號之丙○○
    住處，對甲○○恐嚇稱：「如果妳要離開我，那我們兩個都得死！」，以此恐嚇
    之脅迫手段，使甲○○不敢離開丙○○之前揭住處而行無義務之事，嗣因甲○○
    趁丙○○熟睡之際，打電話至其母親戊○○位於基隆市○○路三十一巷九號五樓
    之住處，向戊○○求救，戊○○遂報警，於八十八年五月二十三日十四時許，在
    台北縣林口鄉○○路六號之丙○○住處，為警查獲丙○○。丙○○復於八十八年
    五月三十日，以自用小客車載送甲○○行經台北市○○○路與民權東路口時，因
    丙○○與甲○○發生爭執，甲○○跳車而受傷，丙○○遂將甲○○載至醫院治療
    後，再將甲○○載至台北縣林口鄉○○○路附近之鄉榭儷舍汽車旅館七０六號房
    投宿，丙○○竟仍基於同前妨害自由之概括犯意，自八十八年五月三十日起，至
    八十八年六月三日止，連續在台北縣林口鄉○○○路附近之鄉榭儷舍汽車旅館七
    ０六號房內，多次對甲○○恐嚇稱：「若回去，兩個人就一起死！」，以此恐嚇
    之脅迫手段，使甲○○不敢離開上開汽車旅館而行無義務之事，嗣於八十八年六
    月三日十九時四十五分許，因甲○○趁丙○○自上開汽車旅館外出之際，打電話
    至其母親戊○○位於基隆市○○路三十一巷九號五樓之住處，向戊○○求救，戊○○遂報警，而在台北縣林口鄉○○○路附近之鄉榭儷舍汽車旅館七０六號房內
    ，經警發現甲○○在該房內。
二、案經被害人甲○○訴由台北縣警察局新莊分局報請，暨基隆市警察局第三分局報
    請台灣基隆地方法院檢察署呈請台灣高等法院檢察署核轉台灣板橋地方法院檢察
    署檢察官偵查起訴，及被害人甲○○訴請台灣板橋地方法院檢察署檢察官移送併
    辦。
    理  由
一、訊據被告丙○○固坦承甲○○確於八十八年五月二十三日在其台北縣林口鄉○○
    路六號之住處，其並於八十八年五月三十日起至同年六月三日與甲○○共同投宿
    於上開鄉榭儷舍汽車旅館內等情不諱，惟矢口否認有何妨害自由之犯行，辯稱：
    伊並無對甲○○有任何恐嚇之言語云云；經查：
  （一）右揭事實，業據告訴人甲○○迭於警訊、偵查及本院審理時指訴甚詳，核與
        證人戊○○迭於警訊及本院審理時所證述其因甲○○打電話向其求救而向警
        方報案之情節，大致相符，被告雖聲請傳訊證人乙○○、丁○○以證明被告
        並未於八十八年五月二十三日恐嚇甲○○，惟證人乙○○、丁○○均於本院
        調查時到庭證稱：渠等於八十八年五月二十三日並未至被告住處等語（見本
        院八十九年四月六日訊問筆錄），則證人乙○○、丁○○既未於八十八年五
        月二十三日當天至被告住處目擊被告與甲○○之相處情形，該等二人之證詞
        ，即不能為被告有利之證明，又證人即至鄉榭儷舍汽車旅館發現甲○○之警
        員林明皇到庭證稱：當時賓館的門裡面是可以開的等語，告訴人甲○○亦當
        庭陳稱：警員來的時候，是伊去開門的等語（均見本院八十九年五月二十五
        日訊問筆錄），惟亦僅能認被告於上開汽車旅館內並未剝奪甲○○之行動自
        由，尚不能推翻告訴人甲○○對被告以恐嚇手段使告訴人不敢離開上開汽車
        旅館之指訴及證人戊○○證詞之可信度，從而被告空口否認有以恐嚇方式妨
        害甲○○自由之犯行，不足採信。
  （二）至告訴人甲○○雖於八十八年五月二十三日受有下唇擦傷二×一平方公分、
        左肩擦傷二×一平方公分、右肩瘀青二×一平方公分、右上臂瘀傷七×三平
        方公分、右小腿瘀傷六×二平方公分等傷害，此有長庚紀念醫院診斷證明書
        一份在卷可憑（見八十八年度偵字第一二九六八號偵查卷第八頁），被告亦
        於本院審理時供承其確於八十八年五月二十三日毆打告訴人，又告訴人甲○○亦於八十八年六月四日經診斷受有右上臂膿瘍併敗血症，面部、前胸、後
        背、雙下肢多處擦傷、瘀傷、頭部撕裂傷等傷害，亦有診斷證明書一份在卷
        可憑（見基隆市警察局第三分局偵查案卷），惟告訴人甲○○於本院調查時
        陳稱：八十八年五月二十三日因被告注射海洛因而精神不穩定，被告就打伊
        ，至於被告載伊到鄉榭儷舍賓館注射藥物，係因伊受傷喊痛，被告才注射藥
        物，八十八年六月四日之傷，是施打海洛因及跳車受傷所致等語（見本院八
        十九年三月二十二日訊問筆錄），足認告訴人甲○○雖於八十八年五月二十
        三日遭被告毆打，惟係因被告施打海洛因而精神不穩定所致，至告訴人於八
        十八年六月四日經診斷之傷，純係因告訴人跳車，及被告基於為告訴人止痛
        而對告訴人施打藥物所致，均難認被告該等毆打告訴人及對告訴人施打藥物
        之行為，與告訴人不敢離開被告住處及上開汽車旅館有何關聯性，公訴人認
        被告係以毆打成傷、施以藥物方式，致使告訴人不敢離開上開處所云云，即
        有誤會，併此敘明。
  （三）綜上所述，被告前揭所辯，無非係事後圖卸刑責之詞，不足採信。本件事證
        明確，被告犯行洵堪認定，應予依法論處。
二、核被告丙○○所為，係犯刑法第三百零四條之強制罪。被告先後多次強制犯行，
    時間緊接，犯罪構成要件均屬相同，顯係基於概括犯意為之，應刑法第五十六條
    連續犯之規定論以一罪，並加重其刑。又查被告曾於八十三年間因煙毒案件，經
    本院判處有期徒刑三年二月確定，嗣於八十五年二月七日假釋出監，甫於八十六
    年十二月六日縮刑期滿執行完畢，有台灣高等法院檢察署刑案紀錄簡覆表附卷足
    憑，其於執行完畢後五年之內，再犯本件有期徒刑以上之罪，係屬累犯，應依刑
    法第四十七條之規定加重其刑。爰審酌被告欺凌告訴人之弱女子，犯後仍無悔意
    ，暨被告犯罪之動機、目的、手段及告訴人所受之損害等一切情狀，量處如主文
    所示之刑，並諭知易科罰金之折算標準，以示懲儆。
三、至公訴人另認被告以恐嚇方式，令告訴人甲○○心生畏懼而不敢離去上開處所，
    因認被告另涉刑法第三百零五條之恐嚇罪嫌云云；惟按刑法第三百零五條之恐嚇
    危害安全罪，係指單純以將來加害生命、身體、自由、名譽、財產之事，恐嚇他
    人致生危害於安全者而言，如對於他人之生命、身體等，以現實之強暴、脅迫手
    段加以危害要挾，使人行無義務之事或妨害人行使權利，即應構成刑法第三百零
    四條之強制罪，縱有恐嚇行為，亦僅屬犯強制罪之手段，無更論以恐嚇危害安全
    罪之餘地（此有最高法院八十四年度台非字第一九四號判決、同院八十四年度台
    非字第０一四二號判決可資參照），是本件被告雖有公訴人所指之恐嚇行為，惟
    係屬被告所犯前揭強制罪之部分行為，應為強制行為所吸收，自不另論罪，本應
    為無罪之諭知，惟公訴意旨認此部分與前揭論罪部分，有裁判上一罪之牽連犯關
    係（起訴書論罪欄漏載），爰不另為無罪之諭知，附此敘明。
四、至移送併辦部分（八十九年度偵字第六七號案），與檢察官起訴之部分，犯罪事
    實同一，屬同一案件，故本院自得併予審究，附此敘明。
據上論斷，應依刑事訴訟法第二百九十九條第一項前段，刑法第五十六條、第三百零
四條、第四十七條、第四十一條，罰金罰鍰提高標準條例第一條前段、第二條，判決
如主文。
本案經檢察官伍逸康到庭執行職務
中      華      民      國    八十九    年      六      月    二十八    日
                                   台灣板橋地方法院刑事第三庭
                                       法  官  林  海  祥
右正本證明與原本無異。
若不服本判決，應於送達十日內，向本院提出上訴。
                                       書記官  巫  偉  凱
中      華      民      國    八十九    年      七      月      四      日
刑法第三百零四條
刑法第三百零四條
以強暴、脅迫使人行無義務之事或妨害人行使權利者，處三年以下有期徒刑、拘役或
三百元以下罰金。
前項之未遂犯罰之。


司法院資訊處製作；財團法人民間司法改革基金會備份。
